【裁判字號】    99,聲,293
【裁判日期】    990208
【裁判案由】    聲請具保停止羈押
【裁判全文】
臺灣臺北地方法院刑事裁定               99年度聲字第293號
公  訴  人  臺灣臺北地方法院檢察署檢察官
聲請人  即
被      告  甲○○
選任辯護人  許巍騰律師
上列聲請人即被告因違反組織犯罪防制條例等案件，聲請具保停
止羈押，本院裁定如下：
    主  文
聲請駁回。
    理  由
一、本案被告甲○○因違反組織犯罪條例等案件，經本院認為被
    告涉嫌妨害自由、恐嚇取財、圖利容留性交易、違反組織犯
    罪條例等罪嫌疑重大，又審酌被告所涉及犯罪事實眾多，且
    情節非輕，如果准許被告具保在外，顯難擔保被告到庭配合
    審理，足認被告有逃亡之可能，又因本案被告所涉均為暴力
    犯罪，而各該被害人、證人均指述被告係有領導地位之人，
    如准許被告具保在外，恐有使被告得以對證人造成心理壓力
    ，而影響證人陳述之自由意志之虞，並且有影響其他共同被
    告之可能，據上，亦有事實足認有勾串共犯或證人之虞。本
    院經審酌上情後，認為被告有羈押之必要，爰依刑事訴訟法
    第101 條第1 項第1 、2 款之規定，於民國98年12月11日起
    執行羈押在案。
二、被告甲○○聲請意旨略以：被告對於檢察官所訴之重利、妨
    害風化、恐嚇等犯行，前於偵查、準備程序中均已坦白承認
    ，態度良好，又各該被害人亦均於偵查中具結陳述，足見被
    告並無影響證人自由陳述而勾串證人之可能，又即使鈞院對
    此有所疑慮，只要以重保或限制住居之手段，並諭令被告不
    得與證人接觸即為已足，並無羈押被告之必要。另被告先前
    於偵查中係在其住所被拘提到案後，即被羈押至今，足見被
    告並無逃亡之事實，難認被告有何逃亡之虞。再被告之女兒
    罹患先天性糖尿病，需每日注射胰島素，被告之妻謝明琴現
    罹患重度憂鬱症，現因被告身陷囹圄，已難以維持家計及負
    擔妻女龐大之醫藥費用，且現年關將近，被告之母親、妻女
    殷切盼望被告返家團圓。綜上，爰請求准予被告具保停止羈
    押等語。
三、按被告經法官訊問後，認為有事實足認為有逃亡之虞，又有
    湮滅、偽造、變造證據或勾串共犯或證人之虞，犯罪嫌疑重
    大，且非予羈押，顯難進行追訴、審判或執行者，得羈押之
    。刑事訴訟法第101 條第1 項第1 、2 款均定有明文。次按
    被告或辯護人得隨時具保聲請停止羈押，此觀刑事訴訟法第
    110條第1項自明。而法院究應否准許被告或辯護人所為具保
    停止羈押之聲請，首應審酌聲請是否符合刑事訴訟法第11 4
    條不得駁回其聲請之情形。次則應考量羈押被告之原因是否
    繼續存在，故法院應就當初依刑事訴訟法第101條第1項第1
    、2款規定對被告執行羈押之原因是否存在為之論斷。此外
    ，參酌刑事訴訟法第101條之2「被告經法官訊問後，雖有第
    101條第1項或第101條之1第1項各款所定情形之一而無羈押
    之必要者，得逕命具保、責付或限制住居」規定之精神，法
    院於被告聲請停止羈押時，亦應就有無繼續羈押被告之必要
    性詳為斟酌。茲分別審酌如下：
  (一)本案檢察官起訴被告之罪名包括刑法第302 條第1 項之妨害
    行動自由罪、第346 條第1 項之恐嚇取財罪、第231 條第1
    項之圖利容留性交易罪，及違反組織犯罪條例第3 條第1 項
    等罪均非屬法定最重本刑3 年以下有期徒刑之罪，又被告目
    前並無罹患疾病非予以交保不能治療之情形，尚無刑事訴訟
    法第114 條不得駁回具保聲請之事由。
  (二)又按羈押決定乃法院審理案件之初步階段，尚未涉及本案犯
    罪事實之認定，從而決定羈押與否，法院心證形成之程度，
    要非必以確認被告果有成立犯罪者，始得為之，準此，刑事
    訴訟法第101 條第1 項、第101 條之1 第1 項所定「犯罪嫌
    疑重大」之要件，乃指客觀上存在具體事由，足堪使人相信
    被告可能涉有其被指控之犯罪，即屬之，此與「確信被告有
    罪」之意涵迥異。經查，被告坦承其於97年起從事媒介性交
    易以營利，且有經營高利貸放款業務，又有於起訴書所記載
    之時間、地點，對被害人戴永裕、紀淑惠等人恐嚇之事實；
    惟否認有共同對被害人蕭宇珊、黃淑崢恐嚇取財，及妨害被
    害人陳錦志行動自由之行為；然被告涉及起訴書所載之各該
    犯行，有證人沈喬芯、戴永裕、紀淑惠、蕭宇珊、黃淑崢、
    楊欽彥、周志煌等人於警詢、偵查中之證述，及被告所持用
    之行動電話之通訊監察譯文，與起訴書所列載之其他各項證
    據在卷可佐，已足認被告確實涉嫌檢察官起訴犯行且嫌疑重
    大。另經本院審視被告於本院準備程序之陳述內容：關於
    被告共同犯圖利容留性交易之犯罪型態為何，被告是否居於
    主導之地位？抑或僅負責介紹、媒介之工作，被告供述之情
    節仍與證人即各該從事性交易之小姐所述不符。關於被告
    有無指使共犯楊欽彥向被害人蕭宇珊、黃淑崢恐嚇，迫使蕭
    宇珊、黃淑崢交付4 萬元之「牌支費」一節，被告所辯亦與
    被害人蕭宇珊、黃淑崢警詢、偵訊中之證述不同。又關於
    被告是否為向被害人陳錦志索討債務，即夥同共犯陳偉文等
    人強行拘禁被害人陳錦志長達3 日，又在過程中凌虐被害人
    陳錦志，直至被害人陳錦志聯絡親友籌得現金10萬元，被告
    等人始釋放陳錦志一情，被告所述亦與被害人陳錦志、證人
    李麗靜、共犯周志煌、陳偉文等人於警、偵訊中之證述有所
    出入。雖被告辯稱其雖有對被害人王林玉紅聲稱「要包白
    包給王林玉紅」等語，但當時並無恐嚇被害人王林玉紅之意
    思，亦與被害人王林玉紅於警、偵訊之證述相歧異。據上，
    被告之辯解與上開被害人、共犯先前陳述情節俱有出入，被
    告、辯護人亦均爭執被害人陳錦志、沈喬芯，共犯楊欽彥、
    周志煌於警、偵訊中陳述之證據能力，則就被告辯解是否可
    採，仍有待對各該證人行交互詰問程序以資查明，足見在踐
    行交互詰問程序調查相關證人前，被告仍有勾串共犯、證人
    之可能；另考量依檢察官所起訴之犯罪事實，被告係居於主
    導之地位，所涉犯罪事實眾多且情節非輕，如果准許被告具
    保停止羈押，亦難期待被告會遵期到案。綜上，本院經審酌
    後，認當初羈押被告之原因迄今仍均未消滅。
  (三)又按法院對被告執行之羈押，其本質上係屬為保全被告使訴
    訟程序得以順利進行，或為保全證據、保全對被告刑罰之執
    行之目的，所實施之剝奪人身自由之強制處分，是對被告有
    無繼續羈押之必要，當由法院以上述羈押之目的依職權為之
    目的性裁量，本院審酌後，認以羈押被告之手段，均足以達
    到前揭防止被告逃亡、或勾串共犯、證人，及保全後續訴訟
    程序進行之目的；且參酌被告涉案情節重大，及本案證人、
    共同被告均尚未進行交互詰問一情，如准予被告交保在外，
    顯然難以確保被告不致與證人或其他共同被告接觸，而有干
    擾證人、共同被告將來之證述之虞，是為保全本案之進行，
    無法以具保、責付、限制住居等其他對被告之自由權利侵害
    較輕微之強制處分措施替代；另經權衡羈押措施對於被告基
    本權利侵害之程度，與為達成保全被告、保全證據、確保刑
    事訴訟程式等落實國家刑罰權之公益後，認對被告採此最嚴
    厲之拘束人身自由措施仍屬相當而必要之手段。從而，應認
    被告仍有繼續羈押之必要。
  (四)至於被告雖以前揭事由聲請具保停止羈押，惟查：本案被告
    所涉及為暴力犯罪，牽涉共犯、被害人人數眾多，犯罪時間
    亦長，而經參酌許多證人於警詢、偵查中，均表明因為先前
    曾經被施加言語或肢體上暴力，故害怕遭到報復，並以秘密
    證人身份作證等節，可見如在調查相關證人之前，即准許被
    告具保在外，確實無法避免被告有再騷擾被害人或對被害人
    施加心理上壓力之可能；另聲請人所陳被告坦承大部分犯行
    ，犯後態度良好乙節，則屬於將來如認定被告行為構成犯罪
    ，於量刑上應審酌之事項，尚不得僅以被告有表示悔意為由
    ，即認可准許被告具保停止羈押；再被告陳稱被告之女兒罹
    患糖尿病、家中經濟困難等事由，亦與本院考量羈押被告之
    理由無涉。綜上，被告請求具保停止羈押之理由，均難採取
    ，併予敘明。
四、綜上，本案聲請人即辯護人為被告聲請具保停止羈押，本院
    審酌後，認當初以刑事訴訟法第101 條第1 項第1 款、第2
    款規定對被告實施羈押之原因仍屬存在，且不能因具保而使
    之消滅，而有繼續羈押被告之必要，故聲請人所為具保聲請
    ，即難准許，應予以駁回。
五、據上論斷，應依刑事訴訟法第121 條第1 項裁定如主文。
中    華    民    國    99    年    2     月     8    日
                  刑事第十八庭  審判長法  官  游士珺
                                      法  官  彭慶文
                                      法  官  陳思帆
以上正本證明與原本無異。
如不服本裁定，應於送達後5日內，向本院提出抗告狀。
中    華    民    國    99    年    2     月     8    日
                                      書記官  林素霜

司法院資訊處製作；財團法人民間司法改革基金會備份。
